臺灣高雄地方法院刑事判決　　　　　　　95年度訴字第3694號
公　訴　人　臺灣高雄地方法院檢察署檢察官
被　　　告　乙○○
選任辯護人　梁智豪律師
　　　　　　黃進祥律師
　　　　　　黃建雄律師
上列被告因毒品危害防制條例案件，經檢察官提起公訴（95年度
偵字第22520 號），本院判決如下：
    主  文
乙○○販賣第一級毒品，處有期徒刑拾陸年。扣案之第一級毒品
海洛因參小包（分別為：檢驗前零點壹肆陸公克，檢驗後零點壹
壹伍公克，含殘留海洛因難以剝離之包裝袋壹個；檢驗前零點貳
貳捌公克，檢驗後零點貳零零公克，含殘留海洛因難以剝離之包
裝袋壹個；檢驗前零點零壹貳公克，檢驗後零點零零陸公克，含
殘留海洛因難以剝離之包裝袋壹個）、殘留海洛因成份之電子秤
壹台，均沒收銷燬之；NOKIA 廠牌行動電話（手機序號00000000
0000000 號，不含SIM 卡）壹支，沒收。
    事  實
一、乙○○明知海洛因係屬毒品危害防制條例第2 條第2 項第1
    款所列第一級毒品，不得非法販賣，竟意圖營利，乃基於販
    賣第一級毒品海洛因之犯意，以0000000000號行動電話為工
    具，於民國95年8 月28日下午5 時42分許，由欲購買第一級
    毒品海洛因之丙○○（施用毒品部分，業經本院以95年度毒
    聲字第1251號裁送觀察勒戒，經公訴人認執行後無繼續施用
    傾向，於95年8 月17日以95年毒偵字第5378號為不起訴處分
    ），以其所使用之0000000000號行動電話撥打乙○○所使用
    之0000000000號行動電話聯絡購買海洛因事宜，雙方達成合
    議後，丙○○旋於同日晚上7 時10分許，依約前往乙○○位
    於高雄市○○區○○街50號12樓之1 住處，向乙○○購買第
    一級毒品海洛因，乙○○則以新臺幣（下同）7,000 元之價
    格，以賒欠之方式販賣第一級毒品海洛因3 小包（合計淨重
    0.86公克，空包裝總重0.71公克）予丙○○。嗣員警林忠男
    與林旺伸接獲線報，隨於同日下午持本院所核發之搜索票埋
    伏於乙○○上開住處門口，見丙○○步出該處大門時，尾隨
    丙○○乘坐電梯下樓，迨電梯到達1 樓時，員警旋上前出示
    證件當場攔查，並自丙○○身上扣得上開乙○○所販予之第
    一級毒品海洛因3 小包（合計淨重0.86公克，空包裝總重0.
    71公克），員警林忠男、林旺伸復循線至乙○○上開住處搜
    索，當場扣得第一級毒品海洛因3 小包（分別為：檢驗前0.
    146 公克，檢驗後0.11 5公克，含殘留海洛因難以剝離之包
    裝袋1 個；檢驗前0.22 8公克，檢驗後0.200 公克，含殘留
    海洛因難以剝離之包裝袋1 個；檢驗前0.012 公克，檢驗後
    0.006 公克，含殘留海洛因難以剝離之包裝袋1 個）及乙○○所有聯絡販毒事宜之NOKIA 廠牌行動電話（手機序號0000
    00000000000 號）1 支，而查獲全情。
二、案經高雄市政府警察局三民第二分局報告臺灣高雄地方法院
    檢察署檢察官偵查起訴。
    理  由
壹、證據能力方面
一、按被告以外之人於審判外之陳述雖不符前4 條之規定，而經
    當事人於審判程序同意作為證據，法院審酌該言詞陳述或書
    面陳述作成時之情況，認為適當者，亦得為證據。當事人、
    代理人或辯護人於法院調查證據時，知有第159 條第1 項不
    得為證據之情形，而未於言詞辯論終結前聲明異議，視為有
    前項之同意，刑事訴訟法第159 條之5 定有明文。
二、查本件被告犯罪事實之證據方法，詳如起訴書及本院卷內所
    引之證據，詳如：1 、證人即被告友人陳昱名之警詢筆錄。
    2 、證人即向被告購買海洛因之丙○○於警詢、偵訊具結筆
    錄。3 、高雄市政府警察局三民第二分局95年8 月28日搜索
    筆錄暨扣押物品目錄表。4 、高雄市政府警察局三民第二分
    局95年8 月28日扣押筆錄暨扣押物品目錄表。5 、高雄市政
    府警察局三民第二分局偵辦毒品案件涉嫌人乙○○、陳昱名
    尿液採證代碼對照表。6 、現場照片12張。7 、帳冊3 本資
    料影本。8 、員警林忠男95年8 月26日查證報告。9 、法務
    部調查局調科壹字第09523023950 號鑑定通知書1 紙。10、
    中南海保全股份有限公司、中南海公寓大廈管理維護股份有
    限公司來賓會客登記簿。11、和信電訊股份有限公司95年9
    月4 日函暨檢附行動電話0000000000門號之雙向通聯紀錄。
    12、證人即員警林忠男、林旺伸之偵訊具結筆錄。13、高雄
    市立凱旋醫院高市凱醫驗字第2501號、第2773號、第2783號
    濫用藥物成品檢驗鑑定書各1 紙等，被告及其選任辯護人均
    未於言詞辯論終結前聲明異議，並當庭表示沒有意見及同意
    列入證據方法（見本院卷第95、152 頁），是本院審酌前開
    書面或言詞陳述，其作成過程並無不適當之情形，認為以之
    作為本案之證據亦屬適當，依刑事訴訟法第159 條之5 規定
    ，自得作為證據，合先敘明。
貳、實體方面
一、訊據被告乙○○固坦承有於上開時、地交付海洛因3 小包予
    丙○○之事實，惟堅決否認有何販賣第一級毒品海洛因之犯
    行，辯稱：伊不認識丙○○，也沒有販賣海洛因給他，伊上
    開住處是租給伊友人張家煌（綽號「家宏」），伊沒有住在
    該處，丙○○是丁○○的朋友，查獲當天丙○○打電話給伊
    ，問伊有無海洛因，伊跟他說沒有，要找丁○○拿，伊就幫
    他聯絡丁○○，當時伊聯絡不到丁○○，伊叫丙○○直接到
    春陽街來，伊過去春陽街住處向丁○○拿，當時丁○○在搬
    家，剛好人不在，伊看見桌上有毒品，伊就將桌上的毒品交
    給丙○○，因為毒品是丁○○的，伊叫丙○○直接跟丁○○
    算錢，丙○○並沒有給伊7,000 元云云；辯護人辯護意旨則
    以：依最高法院之見解，施用毒品者所稱其向某人買受毒品
    之指證，不得作為有罪判決之唯一證據，依證人丙○○之言
    ，是要購買毒品，所以被告才會在上開住處，拿丁○○的毒
    品給丙○○，而丙○○供稱其只向被告購買過1 次毒品，被
    告何以願意以賒帳之方式販毒品給丙○○，顯與常情不符云
    云，資為辯護。經查：
(一)上開被告販賣第一級毒品海洛因予證人丙○○之事實，業據
    證人丙○○於警詢及偵訊中具結證稱：伊於95年8 月28日，
    用伊所有0000000000號行動電話撥打被告所使用之00000000
    00號行動電話聯絡購買毒品海洛因，於同日晚上7 時10分許
    ，在高雄市○○區○○街50號12樓之1 ，以賒帳7, 000元之
    方式，向被告購買3 包海洛因，因為伊有向被告說晚上就能
    夠還錢，而且被告知道伊是丁○○的朋友，所以信任伊，讓
    伊賒帳等語（見警卷第19、20頁、95年度偵字第22520 號卷
    第18、19、63、64頁），且證人丙○○陳稱其與被告並無何
    怨隙，被告亦稱與證人丙○○彼此間素無怨隙（見警卷第9
    、22頁），又參以證人丙○○縱使因施用毒品被查獲亦僅送
    觀察勒戒處分，亦無毒品危害防制條例第17條所規定，供出
    毒品來源，因而破獲者，能獲邀減刑寬典之情形，是證人丙○○指證被告販賣海洛因，苟非實情，當無甘冒偽證罪責，
    恣意誣攀之理，再互核證人即查獲員警林忠男、林旺伸於偵
    訊中均具結證稱：因被告住處附近有人在賣毒品，我們就蒐
    集資料聲請搜索票，當天我們在現場埋伏，看到丙○○從被
    告住處出來，我們在丙○○身上盤查到3 包海洛因，丙○○
    說是用他的手機和被告聯絡後，再前往被告住處，以賒帳7,
    000 元之方式向被告購買3 包海洛因，丙○○說要去開被告
    的車子，我們就請丙○○打電話給被告佯稱車子被撞，讓被
    告到地下室後，我們就把被告帶回住處搜索，在被告住處搜
    到海洛因3 包、安非他命1 包及帳冊3 本等語相符（見95年
    度偵字第22520 號卷第50、51頁），益徵證人丙○○之證述
    ，應堪採信。又證人丙○○所證其向被告購買之第一級毒品
    海洛因3 小包，經送往法務部調查局鑑定，結果均確含第一
    級毒品海洛因成分，此有該局調科壹字第09523023950 號鑑
    定通知書1 紙在卷可佐（見95年度毒偵字第6590號卷第9 頁
    ）。再證人丙○○以其使用0000000000號行動電話於95年8
    月28日下午5 時42分26秒至5 時42分31秒，撥打被告000000
    0000號行動電話，此有0000000000門號之雙向通聯紀錄在卷
    可稽（見95年度偵字第22520 號卷第43頁），是被告辯稱其
    不認識丙○○云云，顯與事實不符，尚難採信，足見證人丙○○係於95年8 月28日下午5 時42分許，利用電話與被告聯
    絡購買毒品海洛因事宜，隨即於同日晚上7 時10分許，前往
    上開三民區○○街50號12樓之1 之處，由被告販賣交付海洛
    因3 小包予丙○○之事實，已屬明顯。
(二)被告雖以前揭情辭置辯，然其先於警詢時陳稱：高雄市○○
    區○○街50號12樓之1 之住處是伊所有、使用與整理，因伊
    較好客，家中進出的人很多，在該住處查獲之3 包毒品海洛
    因是1 位綽號「阿唯」之男子所留下，伊佔為己有，要自己
    施用，電子磅秤1 台是1 位綽號「阿峰」之男子所留下，安
    非他命吸食器1 組是伊的，安非他命1 包、已使用過的注射
    針筒1 支、夾鏈袋及帳冊3 本不知是何人所有，綽號「家宏
    」即丁○○之成年男子曾在上開住所居住3 個多月，於95年
    8 月26日搬離，伊不認識丙○○，伊沒有販賣毒品云云（見
    警卷第6 至9 頁），嗣於內勤檢察官訊問時陳稱：在上開住
    處查獲的毒品，是伊租給別人，綽號叫「阿偉」放的云云（
    見95年度偵字第22520 號卷第15頁），又於偵訊時改口陳稱
    ：在春陽街住處查扣之海洛因、安非他命、電子秤等物是房
    客丁○○的，丙○○是丁○○的朋友，伊與丙○○不熟，也
    沒有交情，伊沒有販賣毒品給丙○○云云（見95年度偵字第
    22 520號卷第70、71頁），復於95年10月26日本院準備程序
    時陳稱：伊沒有販賣第一級毒品給丙○○，伊也不認識他，
    伊將上開春陽街50號12樓之房子租給丁○○，伊沒有住在那
    裡，丙○○是丁○○的朋友，查獲當天丙○○是去找丁○○
    , 丁○○不在，伊剛好帶水電工陳昱名去該處維修燈飾，丙○○按對講機，伊就請他上樓，丙○○跟丁○○電話聯絡後
    ，他又打電話跟伊說要借車去臺南，說要拿海洛因給他在臺
    南的朋友，海洛因是放在上開住處的桌上，桌上的3 包毒品
    海洛因是丁○○的，不是伊的，後來丙○○有上樓拿海洛因
    就走了，他也沒有給伊7,000 元，丙○○不是跟伊購買毒品
    ，而上開住處查獲之3 包毒品海洛因，其中1 包是伊的，其
    他2 包是丁○○所遺留的，安非他命1 包伊不知是誰的，電
    子磅是之前房客許銘宗的，手機1 支是伊的, 吸食器1 組是
    丁○○的朋友的，帳冊3 本伊不知道是誰遺留的云云（見本
    院卷第12、13頁），嗣於95年11月23日本院準備程序時陳稱
    ：毒品是丙○○向丁○○買的，伊有告知丙○○東西是丁○○的，伊是叫丙○○去向丁○○算錢，伊不知道丙○○為何
    會說7,000 元是向伊賒帳云云（見本院卷第56頁），後於96
    年2 月1 日本院審理時陳稱：查獲當天丙○○打電話給伊，
    問伊有無海洛因，伊跟他說要找丁○○拿，伊就幫他聯絡丁○○，當時伊聯絡不上丁○○，伊就叫丙○○直接到春陽街
    ，伊就過去上開住處向丁○○拿，當時丁○○在搬家，剛好
    人不在，伊看見桌上有毒品，伊就將毒品交給丙○○，伊叫
    丙○○直接跟丁○○算錢，因為毒品是丁○○，伊沒有權利
    可以處理丁○○的毒品，當時丙○○的毒癮發作，伊才從桌
    上拿毒品給他，因為丙○○與丁○○是很好的朋友，伊才會
    這樣做云云（見本院卷第161 、162） ，其供詞前後不一，
    惟審酌其在本院之供述之真意，則其有交付3 包海洛因毒品
    給證人丙○○，則堪以認定。再參之證人陳昱名於警詢時證
    稱：高雄市○○區○○街50號12樓之1 是被告所有及使用等
    語（見警卷第13頁），證人丙○○於偵訊時亦結證稱：伊於
    電話中向被告說要購買毒品，被告叫伊直接過去那邊（即上
    開春陽街住處）等語（見95年度偵字第22520 號卷第63頁反
    面），足見被告所辯之情，已非可採，且觀諸上開住處來賓
    會客登記簿，被會人姓名欄位上有「乙○○」、「吳先生」
    之記載，此有中南海保全股份有限公司、中南海公寓大廈管
    理維護股份有限公司來賓會客登記簿在卷可稽（見95年度警
    聲搜字第2138號卷第47、48、49、51、54、56、58、59、60
    、63、64、66、67、68、71、72、74、75、76、80、92、95
    、101 頁），足徵被告確有居住該處，又自證人丙○○身上
    所扣得之第一級毒品海洛因3 小包，確係被告交付予丙○○
    ，業據被告供承在卷（見本院卷第161 頁），另遍查全卷，
    亦查無證據足資證明被告交付予證人丙○○之海洛因3 小包
    係丁○○所有，而證人丁○○於本院審理時具結證稱：伊沒
    有販賣毒品給丙○○，也沒有向丙○○說過向被告拿毒品後
    再跟伊算錢等語（見本院卷第97、99頁），況海洛因價格昂
    貴，取得不易，倘若上開毒品確係丁○○所有，豈有在未告
    知丁○○之情況下即擅自作主無償交付上開毒品予證人丙○○之理？是被告前揭辯解伊將毒品交給丙○○，叫丙○○跟
    丁○○算錢云云，顯係避重就輕，規避其販賣毒品給證人丙○○之事實。
(三)按刑事法上販賣罪之完成，與民事上買賣契約之成立，二者
    概念尚有不同，刑事法上之販賣行為，須以營利為目的，將
    標的物販入或賣出，有一於此，其犯罪行為即為完成，而所
    謂賣出，自應以標的物已否交付為斷，苟標的物已經交付，
    縱令買賣價金尚未給付，仍應論以販賣既遂罪（最高法院89
    年度臺上字第3539號判決意旨參照）。查證人丙○○於警詢
    中證述：伊是第1 次向被告購買毒品，因伊有向被告說晚上
    就能夠還錢，而且被告知道伊是丁○○的朋友，所以信任伊
    ，讓伊賒帳等語（見警卷第20頁），是以本件被告基於意圖
    營利之目的，且被告業已將第一級毒品海洛因3 小包交付丙○○，縱令丙○○係以賒帳之方式購買毒品，仍無解於被告
    販賣第一級毒品海洛因既遂之刑責，辯護人上開所辯，尚有
    未洽。
(四)毒品海洛因物稀價昂，取得不易，且為政府嚴予查緝之違禁
    物，而依毒品危害防制條例第4 條第1 項所規定，非法販賣
    毒品海洛因刑責甚重，其法定本刑為無期徒刑、死刑之重罪
    ，凡非法販賣毒品海洛因者苟無利潤可圖，衡情應無甘冒被
    查緝法辦重刑之危險而無端平價供應他人，堪認本件被告販
    入毒品海洛因之價格必較販出之價格為低而有從中賺取差額
    利潤圖利之意圖，此應屬合於論理法則且不違背社會通常經
    驗之理性判斷，絕非憑空所作之臆測，且舉凡其有償交易，
    除足反證其確另基於某種非圖利本意之關係外，通常尚難因
    無法查悉其販入價額作為是否高價賣出之比較，諉無營利之
    意思，阻卻販賣犯行之追訴，本件因被告矢口否認犯行，致
    無從查悉其販賣毒品之利得為何，惟揆諸上開說明，足認被
    告以丙○○賒欠7,000 之方式，交付第一級毒品海洛因3 小
    包予丙○○，其主觀上有賺取利潤之意圖營利意思，已無疑
    義。
(五)綜上所述，被告及選任辯護人上開所辯，顯係事後圖卸刑責
    之詞，不足採信。本件被告販賣第一級毒品海洛因之犯行，
    事證明確，洵堪認定。
二、按海洛因為毒品危害防制條例第2 條第2 項第1 款所規範之
    第一級毒品。是核被告所為，係犯毒品危害防制條例第4 條
    第1 項之販賣第一級毒品海洛因罪。被告販賣前持有海洛因
    之低度行為業為販賣之高度行為所吸收，不另論罪。次按販
    賣第一級毒品罪之法定刑為「死刑或無期徒刑；處無期徒刑
    者，得併科新臺幣1 千萬元以下罰金」，然同為販賣第一級
    毒品之人，其原因動機不一，犯罪情節未必盡同，或有大盤
    毒梟者，亦有中、小盤之分，甚或僅止於吸毒者友儕間為求
    互通有無之有償轉讓者亦有之，其販賣行為所造成危害社會
    之程度自屬有異，法律科處此類犯罪，所設之法定最低本刑
    卻同為「無期徒刑，得併科新臺幣一千萬元以下罰金」，不
    可謂不重。於此情形，倘依其情狀處以有期徒刑，即足以懲
    儆，並可達防衛社會之目的者，自非不可依客觀之犯行與主
    觀之惡性二者加以考量其情狀，是否有可憫恕之處，適用刑
    法第59條之規定酌量減輕其刑，期使個案裁判之量刑，能斟
    酌至當，符合比例原則。查本案被告販賣海洛因予證人丙○○之次數僅為1 次，所販賣之代價尚未收取即遭查獲，查扣
    毒品數量甚微，並非販賣毒品之上游，危害社會程度較低，
    衡情足認其等之惡性尚非重大不赦，若以毒品危害防制條例
    第4 條第1 項所規定之法定本刑而科處最輕本刑無期徒刑，
    實屬情輕法重，在客觀上尚足以引起一般之同情，尚有堪資
    憫恕之處，是本院認即令處以最低度刑罰無期徒刑猶嫌過重
    ，於此情形，倘依其情狀處以有期徒刑，即足以懲儆，並可
    達防衛社會之目的者，自非不可依客觀之犯行與主觀之惡性
    二者加以考量其情狀有無可值憫恕之處，故適用刑法第59條
    之規定酌量減輕其刑。
三、爰審酌被告明知海洛因業據公告列為第一級毒品，對人體有
    莫大之戕害，危害國民身體健康及社會風氣甚鉅，竟因貪圖
    近利鋌而走險，猶仍販賣供他人施用，且被告犯罪後猶不知
    悔悟，一再飾詞狡辯，態度非佳，惟念其販賣對象僅為證人
    丙○○，危害層面尚非廣泛，犯罪之動機、手段、販賣毒品
    之次數僅1 次、數量微少等一切情狀，量處如主文所示之刑
    ，以資懲儆。
四、扣案之白色粉末3 小包（分別為：檢驗前0.146 公克，檢驗
    後0.115 公克，含殘留海洛因難以剝離之包裝袋1 個；檢驗
    前0.228 公克，檢驗後0.200 公克，含殘留海洛因難以剝離
    之包裝袋1 個；檢驗前0.012 公克，檢驗後0.006 公克，含
    殘留海洛因難以剝離之包裝袋1 個），經送往高雄市立凱旋
    醫院鑑定，結果均確呈第一級毒品海洛因陽性反應，此有該
    醫院高市凱醫驗字第2501號濫用藥物成品檢驗鑑定書1 紙在
    卷可憑（見95年度偵字第22520 號卷第73頁），足認應為海
    洛因毒品無訛，應依毒品危害防制條例第18條第1 項前段之
    規定沒收銷燬之。至該海洛因外部包裝因包覆毒品，其上顯
    留有該毒品之殘渣，衡情自難與之剝離，當應整體視之為毒
    品，連同該包裝併予宣告沒收銷燬之；而鑑驗所耗損之毒品
    ，既已費失，自無庸宣告沒收銷燬。扣案之電子秤1 台，經
    送請上開醫院檢驗，結果亦呈海洛因陽性反應，此有該醫院
    高市凱醫驗字第2773號濫用藥物成品檢驗鑑定書1 紙在卷可
    稽（見95年度偵字第22520 號卷第70頁），因其上殘餘毒品
    已無法析離，應將之同視為第一級毒品無訛，從而，不問屬
    於犯人與否，爰依毒品危害防制條例第18條第1 項前段規定
    沒收銷燬之。扣案之NOKIA 廠牌行動電話（手機序號000000
    000000000 號）1 支，係被告所有，供對外聯絡販賣海洛因
    所用之物，爰依毒品危害防制條例第19條第1 項規定宣告沒
    收，其內之SIM 卡依承租門號定型化契約約定，所有權歸屬
    電信公司所有，尚不得依毒品危害防制條例第19條第1 項規
    定宣告沒收（最高法院92年度臺上字第6836號判決意旨參考
    ）。扣案之帳冊3 本，係證人丁○○所有之物，業據其於本
    院審理時證述在卷（見本院卷第200 、201 頁），亦無證據
    可認上開帳冊係供被告販毒毒品所用之物，自不得宣告沒收
    。扣案之安非他命1 包、安非他命吸食器1 組，查無證據堪
    認與本件販賣毒品有何關連，均不另宣告沒收或沒收銷燬。
    至證人丙○○購買毒品所賒欠之現金7,000 元，因尚未交付
    ，仍屬丙○○所有，而非被告販賣毒品所得，爰不另予宣告
    沒收。另自丙○○身上扣案之白色粉末3 小包（合計淨重0.
    86公克，空包裝總重0.71公克），經送送往法務部調查局鑑
    定，結果均確含第一級毒品海洛因成分，已如前述，然既已
    由丙○○持有中，已非被告所有，是該3 包海洛因自無在被
    告所犯罪下予以沒收，併此敘明。
據上論斷，應依刑事訴訟法第299 條第1 項前段、毒品危害防制
條例第4 條第1 項、第18條第1 項前段、第19條第1 項，刑法第
11條、第59條，判決如主文。
本案經檢察官甲○○到庭執行職務。
中　　華　　民　　國　　96　　年　　2 　　月　　15　　日
                  刑事第三庭  審判長法　官  田平安
                                    法  官  施添寶
                                    法  官  錢衍蓁
以上正本證明與原本無異。
如不服本判決，應於收受送達後10日內向本院提出上訴書狀。
中　　華　　民　　國　　96　　年　　2 　　月　　15　　日
　　　　　　　　　　　　　　　　　  書記官  秦富潔
附錄本件論罪科刑法條：
毒品危害防制條例第4 條
製造、運輸、販賣第一級毒品者，處死刑或無期徒刑；處無期徒
刑者，得併科新臺幣1 千萬元以下罰金。
製造、運輸、販賣第二級毒品者，處無期徒刑或7 年以上有期徒
刑，得併科新臺幣7 百萬元以下罰金。
製造、運輸、販賣第三級毒品者，處5 年以上有期徒刑，得併科
新臺幣5 百萬元以下罰金。
製造、運輸、販賣第四級毒品者，處3 年以上10年以下有期徒刑
，得併科新臺幣3 百萬元以下罰金。
製造、運輸、販賣專供製造或施用毒品之器具者，處1 年以上7
年以下有期徒刑，得併科新臺幣1 百萬元以下罰金。
前5 項之未遂犯罰之。
